【裁判字號】    99,訴,1573
【裁判日期】    991130
【裁判案由】    遷讓房屋
【裁判全文】
臺灣臺中地方法院民事判決              99年度訴字第1573號
原      告  辜信雄
被      告  陳素妹
            方竣義
上列當事人間請求遷讓房屋事件，本院於民國99年11月17日言詞
辯論終結，判決如下：
    主    文
被告應將坐落台中縣大里市○○段六九九地號土地及其上同段四
三七建號建物即門牌號碼台中縣大里市○○路二二號之房屋遷讓
返還與原告。
訴訟費用由被告負擔。
本判決於原告以新台幣肆拾陸萬伍仟元為被告供擔保後，得假執
行。
    事實及理由
壹、原告主張：
一、坐落台中縣大里市○○段699地號土地及其上同段437建號建
    物即門牌號碼台中縣大里市○○路22號之房屋（下稱系爭房
    地）為原告所有，現由被告陳素妹、方竣義無正當之權源占
    有中。被告等占有之行為應屬無權占有，爰依民法第767條
    規定請求被告等返還系爭房地。
二、對被告抗辯之陳述：訴外人吳秀娟係以權狀與原告買賣系爭
    房地，其與被告等先前關係原告並不清楚，曾聽吳秀娟說過
    幫被告等處理債務，但被告等均未履行，因此系爭房地就歸
    吳秀娟所有並處理等語。並聲明：請求判決如主文第1項所
    示，並願供擔保請准宣告假執行。
貳、被告部分
一、被告陳素妹則以：
    被告陳素妹當初為照顧其母，不知其子3個月未繳款，至系
    爭房地遭台中商業銀行法拍。吳秀娟表示可以幫忙解決，於
    民國98年8月6日由被告方竣義與訴外人詹清欽以假買賣意思
    簽訂買賣契約書，用人頭向遠東商業銀行貸款新台幣（下同
    ）220萬元，再將系爭房地過戶給吳秀娟，吳秀娟再過戶給
    訴外人杜春金。吳秀娟辦完向遠東商業銀行之貸款後，要被
    告等先繳17,000元、再向被告等拿20,000元，嗣後又陸續匯
    款給杜春金，3個月後系爭房地會再過戶回被告等之名字，
    然之後卻未如此。系爭房地乃是被告等花錢購買，被告等繳
    納到第4個月時感到奇怪而未繼續繳納，吳秀娟便偷偷將系
    爭房地出賣過戶予原告。而詹清欽亦有陸續向被告等拿錢，
    被告等未繳款後，便報警被告等占用房屋。被告等從未表示
    欲出賣系爭房地，向遠東商業銀行之貸款被告陳素妹願意繳
    納，若原告願將系爭房地過戶回被告等名下，被告陳素妹亦
    願支付律師費及其他費用，並繼續繳納後續貸款，系爭房地
    乃是被告陳素妹之婆婆所留下，故絕不同意原告請求而遷離
    系爭房地等語，資為抗辯。並聲明：駁回原告之訴。
二、被告方竣義則以：
    除同被告陳素妹所述外，吳秀娟係表示會向遠東商業銀行貸
    款220萬元，替被告等處理系爭房地之事，全部處理好時會
    將剩下尾款匯入被告方竣義於台中商業銀行之戶頭，惟被告
    方竣義並未收到。且吳秀娟亦表示被告方竣義匯入一半款項
    ，系爭房地就過戶給被告方竣義，但吳秀娟均未履行。被告
    方竣義繳款到第3個月後即感到奇怪，被告等皆被吳秀娟所
    騙等語，資為抗辯。並聲明：駁回原告之訴。
、本院之判斷
一、原告主張系爭房地為其所有，現由被告占有使用中等情，業
    據原告提出系爭房地登記謄本為證。被告不爭執現占有使用
    系爭房地，惟以前揭情置辯。兩造主要爭執在於：被告占有
    使用系爭房地，是否有合法正當之權源？
二、按依本法所為之登記，有絕對效力，土地法第43條定有明文
    ，所謂登記有絕對效力，係為保謢第三人起見，將登記事項
    賦與絕對真實之公信力，故真正權利人祇許在未有第三人取
    得權利前，以登記原因無效或得撤銷為塗銷登記之請求，若
    至已有第三人本於現存之登記而為取得權利之新登記以後，
    則除得依土地法第68條規定請求損害賠償外，不得更為塗銷
    登記之請求，因之，真正權利人對於第三人依此取得之不動
    產，訴請返還，自無法律上之根據（最高法院裁41年台上第
    323號判例參照）。次按所有人對於無權占有或侵奪其所有
    物者，得請求返還之。對於妨害其所有權者，得請求除去之
    ，民法第767條前段及中段分別定有明文。該條請求權行使
    之主體，於不動產之場合，係以登記名義上之所有人為原則
    ，此項登記縱有無效之原因或錯誤之情事，在未經塗銷或依
    法更正登記前，仍應以登記名義之人為所有權人。再者，以
    無權占有為原因，請求返還所有物之訴，被告以非無權占有
    為抗辯者，原告於被告無權占有之事實，無舉證責任，被告
    應就其取得占有，係有正當權源之事實證明之(最高法院72
    年度台上字第1552號判決意旨參照)。本件被告雖以前揭情
    詞置辯，並提出系爭房地登記謄本、異動索引、不動產買賣
    契約書為證（見本院卷第58至79頁）。惟查，依被告之抗辯
    ，詐騙被告之人為訴外人吳秀娟，並無證據證明與原告有何
    關係。其次，被告提出之不動產買賣契約書其第一面固載有
    「假買賣」之文字（見本院卷第79頁），惟該買賣契約書之
    買賣雙方當事人為訴外人詹清欽、被告方竣義，亦難據以認
    定與原告有何關係。再者，被告提出之系爭房地登記謄本、
    異動索引，被告方竣義係於97年11月18日因買賣取得系爭房
    地所有權，嗣先後於98年9月10日因買賣移轉所有權予訴外
    人張峻銘、再於98年11月19日因買賣移轉所有權予訴外人杜
    春金、再於99年3月8日因買賣移轉所有權予訴外人吳秀娟，
    最後始因買賣於99年4月21日移轉所有權予原告，是縱吳秀
    娟等人有詐騙被告之情事，被告無法證明原告非善意之第三
    人，從而原告信賴土地法之登記，取得系爭房地之所有權，
    自應受土地法第43條之保護。
三、綜上所述，系爭房地既登記為原告所有，而由被告占用中，
    被告並未舉證證明其等占用系爭房地有何正當之法律權源，
    自屬無權占有，並妨害原告就系爭房地之使用收益。從而，
    原告依所有物返還、除去請求權之法律關係，請求被告應將
    系爭房地遷讓與原告，為有理由，應予准許。
四、原告陳明願供擔保聲請宣告假執行，經核於法並無不合，爰
    酌定相當之擔保金額准許之。
五、本件事證已臻明確，兩造其餘攻擊防禦方法，核與判決結果
    不生影響，爰不逐一論述。
肆、訴訟費用負擔、宣告假執行：民事訴訟法第78條、第85條第
    1項前段、第390條第2項。
中    華    民    國    99    年    11    月    30    日
                  民事第三庭    法  官  黃渙文
正本係照原本作成。
如對本判決上訴，須於判決送達後20日內向本院提出上訴狀。如
委任律師提起上訴者，應一併繳納上訴審裁判費。
中    華    民    國    99    年    11    月    30    日
                                書記官  賴亮蓉

司法院資訊處製作；財團法人民間司法改革基金會備份。
